【裁判字號】    99,交聲,986
【裁判日期】    981029
【裁判案由】    違反道路交通管理處罰條例聲明異議
【裁判全文】
臺灣士林地方法院交通事件裁定         99年度交聲字第986號
    原處分機關  交通部公路總局臺北區監理所
    異  議  人
    即受處分人  甲○
上列異議人即受處分人因違反道路交通管理處罰條例案件，對於
交通部公路總局臺北區監理所民國99年8 月26日所為之處分（原
處分案號：北監自裁字第裁40-C00000000號），聲明異議，本院
裁定如下：
    主  文
異議駁回。
    理  由
一、按汽車引擎、底盤、電系、車門損壞，行駛時顯有危險而不
    即行停駛修復者，處汽車所有人新臺幣（下同）1,800元以
    上3,600元以下罰鍰，並扣留其牌照，責令修復檢驗合格後
    發還之。檢驗不合格，經確認不堪使用者，責令報廢，道路
    交通管理處罰條例第20條定有明文。
二、原處分意旨略以：異議人即受處分人甲○於民國（下同）99
    年7 月24日凌晨零時8 分許，其所有之車牌號碼ER-7131 號
    自小客車，行經臺二線萬里鄉○○路段處，為警攔停舉發其
    有「夜間行駛左前大燈損壞，責令驗車」之違規，依道路交
    通管理處罰條例第20條之規定，處異議人罰鍰1,800 元，車
    輛責令檢驗等語。
三、異議意旨略以：伊係國光客運司機，當時伊係於深夜12時許
    下班，從公司出來不到100 公尺處，即為警攔停舉發上開違
    規事實，然而下班離開時伊車狀況良好，伊亦不知何以大燈
    突然損壞；再伊無法預知、控制大燈何時損壞，且時值深夜
    亦難以尋找修車廠維修，以此苛責伊未為修理大燈，並據此
    開立高額罰鍰，伊難以接受，爰此聲明異議云云。
四、經查：
  (一)本件異議人確於上開時、地，因所有車牌號碼ER-7131 號自
    小客車，於夜間行駛時，左前車頭大燈損壞未亮，為警舉發
    等情，為異議人所不否認，並有臺北縣政府警察局北縣警交
    大字第C00000000 號舉發違反道路交通管理事件通知單及臺
    北縣政府警察局金山分局99年8 月17日北縣警金交裁字第09
    90016311 號函覆舉發經過為憑（見本院卷第8 、16頁），
    本件異議人所有上開自小客車遭舉發時仍在行駛中，且確有
    左前大燈損壞未亮之事實，已甚明確。
  (二)異議人固以上詞置辯，然按行車前應注意燈光須詳細檢查確
    實有效，汽車引擎、底盤、電系、車門損壞應即停駛修護，
    道路交通安全規則第89條第1 項第1 款、第29條第1 項前段
    分別定有明文，其規定意旨係指汽車駕駛人於行車前本應注
    意檢查其汽車燈光是否正常，如有損壞，應於修復後方能行
    駛，且此始足以保障汽車用路人之安全。上開道路交通安全
    規則相關規定既要求駕駛人行車前須先檢查燈光狀況，則駕
    駛人如有汽車燈光損壞，於未修復前行駛於道路之情形，係
    屬「汽車電系損壞，行駛時顯有危險而不即行停駛修復」，
    認應符合道路交通管理處罰條例第20條之要件，而應受處罰
    ，從而異議人辯稱：係於行駛中經警攔停，方知燈光損壞，
    並非明知而不予修復，不應受罰云云，自非可採；又異議人
    亦未提出其他證據相佐，僅徒稱行駛前車子狀況良好云云，
    自難遽採。再者，頭燈係車輛最重要之照明設備，使駕駛人
    清楚觀察車前狀況，並使前方人車儘先警覺該車動態，故於
    諸如夜間、因天候狀況或周遭環境致有視線不清及行經調撥
    車道等情事，法令明定駕駛人有「開亮頭燈」之義務，亦即
    應開啟近光燈或遠光燈，以降低肇事可能性、保障行車安全
    ，是異議人於夜間發覺頭燈因損壞無作用時，即應先行維修
    頭燈確保其作用，方得繼續行駛，以保障其他用路人之行車
    安全，又縱令違規時點係逢深夜，已無修車廠可修理頭燈，
    異議人亦可尋其他代步方式返家，而非試圖在頭燈損壞無法
    作用下強行上路。是異議人上開汽車左前大燈不亮，自應歸
    責於異議人，異議人之辯解，無以解免其責。
五、綜上所述，原處分機關依道路交通管理處罰條例第20條之規
    定，裁處異議人1,800 元罰鍰，核無違誤。本件異議為無理
    由，應予駁回。
據上論斷，應依道路交通事件處理辦法第18條，裁定如主文。
中    華    民    國    98    年    10    月    29    日
                  交通法庭法  官   李育仁
以上正本證明與原本無異。
如不服本裁定，應於裁定送達後5日內，向本院提出抗告狀。
                          書記官   張茹茵
中    華    民    國    98    年    10    月    29    日

司法院資訊處製作；財團法人民間司法改革基金會備份。
